【裁判字號】    89,上訴,1651
【裁判日期】    891004
【裁判案由】    偽造有價證券等
【裁判全文】
臺灣高等法院高雄分院刑事判決          八十九年度上訴字第一六五一號
    上訴人  台灣高雄地方法院檢察署檢察官
    被  告  乙○○
右上訴人因被告偽造有價證券等案件，不服臺灣高雄地方法院八十九年度訴緝字第五
九號中華民國八十九年十月四日第一審判決（起訴案號：臺灣高雄地方法院檢察署七
十一年度偵字第七二六四號），提起上訴，本院判決如左：
      主      文
原判決撤銷。
乙○○意圖供行使之用，而偽造有價證券，處有期徒刑貳年，減為有期徒刑壹年，緩
刑年。
偽造陳施桂為發票人之高雄市第二信用合作社鹽埕分社、民國七十一年六月六日、第
五一四八六號、面額新台幣（下同）貳萬元；及同分社、同年月日、第五一四八七號
、面額貳萬元之支票各壹張，均沒收。
      事      實
一、乙○○於民國七十一年一月間某日，明知其執有案外人陳喬墩所有之高雄市第二
    信用合作埕分社之第五一四八六、五一四八七號空白支票二張，並非其母陳施
    桂所有。竟意圖供行使之用，在其高雄市○○區○○街十一巷十三號之一住處，
    未經其母陳施桂之同意，分別於上述二張空白支票上，偽造金額新臺幣（下同）
    二萬元及日期七十一年六月六日，並各蓋上陳施桂之印章冒充其母為發票人。乙
    ○○並於支票上背書後，持向甲○○調借現款四萬元，甲○○信以為真，而如數
    交付。屆期經甲○○提示付款，均因拒絕往來及印鑑不符，而遭退票，始悉上情
    。
二、案經甲○○訴請臺灣高雄地方法院檢察署檢察官偵查起訴。被告於犯罪後逃匿，
    經原審於七十六年七月一日通緝，於八十九年五月十七日為警緝獲。
      理      由
一、訊據被告乙○○矢口否認有偽造有價證券犯行，辯稱：伊因一時疏忽，而蓋錯了
    母親陳施桂之印章，並無偽造有價證券之故意云云。惟查前開事實，業據告訴人
    甲○○於偵查中、原審及本院指訴綦詳，並有偽造之支票及退票理由單影本各二
    紙在卷可稽。又被告於右述時地蓋用陳施桂之印章，並以之為發票人，陳施桂事
    前並不知情等情，已據證人陳施桂於本院供明在卷。而陳施桂之印章係屬正楷，
    極易辨認，應無誤蓋之可能。被告未經其母陳施桂之同意，擅自以陳施桂為發票
    人而簽發上述二張空白支票，其偽造上述支票之犯意，至為明確。被告所辯上情
    ，無非卸責之詞，不足採信。本件事證明確，被告之犯行，堪以認定。
二、核被告意圖供行使之用，偽造有價證券之行為，係犯刑法第二百零一條第一項之
    偽造有價證券罪。又被告偽造之後，復持以行使，其行使偽造有價證券之低度行
    為，應被偽造有價證券之高度行為所吸收，不另論罪。又被告用陳施桂印章之
    行為，為其偽造有價證券之部分行為，不另論罪。又被告同時偽造兩張支票，應
    係基於單一之犯意為之，僅成立單純一罪。被告偽造及行為有價證券之行為，本
    含有詐欺性質，其詐欺行為，不另論罪。又被告因一時失慮，而罹重典，犯罪所
    得無多，法重情輕，若科以法定最低刑度（有期徒刑三年），猶嫌過重，情堪憫
    恕，爰依刑法第五十九條減輕其刑。又被告犯罪時間在七十七年一月卅日之前，
    應依中華民國七十七年罪犯減刑條例第二條第二目、第三款減輕其刑二分之一。
    又被告之犯罪時間雖在中華民國八十年罪犯減刑條例施行之（八十年一月一日）
    之前，然依該條例第六條規定：「本條例施行前，經通緝而未於本條例施行之日
    起十個月內自動歸案接受偵查，審判或執行者，不得依本條例減刑。」被告係於
    七十六年七月一日經原審發佈通緝，迄八十九年五月十七日始為警緝獲，己如前
    述，自無適用中華民國八十年罪犯減刑條例再減輕其刑之餘地，併此敘明。
三、原審未予詳查，而為被告無罪之諭知，尚有未當。公訴人上訴意旨，執此指摘原
    判決不當，為有理由，自應由本院將原判決撤銷改判。審酌被告犯後拒不到案接
    受審判，態度不佳，惟念所犯情節非重，犯罪所生之危害尚輕，及與告訴人達成
    民事和解，告訴人亦表示不願追究等一切情狀，量處有期徒刑二年，並依中華民
    國七十七年罪犯減刑條例第二條第二目第三款之規定，減為有期徒刑一年。偽造
    如主文所示之支票二張，不問屬於犯人與否，依刑法第二百零五條規定宣告沒收
    。
四、查被告前未曾受有期徒刑以上刑之宣告，有本院被告全國前案紀錄表在卷可稽。
    茲因一時失慮，而觸犯刑章，惟事後己與告訴人達成民事和解，並賠償損害，有
    和解書一紙在卷可考，且告訴人亦表示願予原宥，不再追究。經此偵審程序及科
    刑教訓，當知所警惕，應無再犯之虞，本院因認被告所受刑之宣告，以暫不執行
    為適當，併宣告緩刑三年，以啟自新。
據上論斷，應依刑事訴訟法第三百六十九條第一項前段、第三百六十四條、第二百九
十九條第一項前段，刑法第二百零一條第一項、第二百零五條、第五十九條、第七十
四條第一款，中華民國七十七年罪犯減刑條例第二條第二目第三款、第六條，罰金罰
鍰提高標準條例第一條前段，判決如主文。
本案經檢察官羅正平到庭執行職務。
中    華    民    國        八十九      年     十二     月    二十六    日
                              臺灣高等法院高雄分院刑事第三庭
                                  審判長法官  莊秋桃
                                        法官  陳中和
                                        法官  謝宏宗
右正本證明與原本無異。
如不服本判決，應於判決送達後十日內向本院提出上訴狀，其未述理由者並應於提
出上訴狀後十日內向本院補提理由書（應附繕本)。
                                      書記官  陳靖華
中    華    民    國        八十九      年     十二     月    二十九    日
附錄：本判決論罪科刑法條：
刑法第二百零一條第一項
意圖供行使之用，而偽造、變造公債票、公司股票或其他有價證券者，處三年以上十
年以下有期徒刑，得併科三千元以下罰金。
                              Ｈ


司法院資訊處製作；財團法人民間司法改革基金會備份。
